最高法院刑事判決　　　　　　　　　　　　　　　八十七年度台上字第三八九六號
　　上　訴　人　乙○○　男
　　　　　　　　甲○○　男
右上訴人等因盜匪案件，不服台灣高等法院台中分院中華民國八十七年八月二十七日
第二審判決（八十七年度上訴字第二○二八號，起訴案號：台灣台中地方法院檢察署
八十七年度偵字第八一九九號），提起上訴，本院判決如左：
    主  文
原判決關於強盜部分撤銷，發回台灣高等法院台中分院。
    理  由
本件原判決認定上訴人乙○○與甲○○於民國八十七年四月九日凌晨四時許，在台中
市○○區○○路十六號前，發現兩名尚在國中就學之少年賴子銘與陳若偉正共同行竊
一輛機車，竟共同意圖為自己不法所有，由乙○○出示「南投縣警察之友會會員證」
，冒充便衣警察，欲逮捕賴子銘及陳若偉，賴子銘見狀迅即逃離現場，陳若偉不及走
避，被乙○○出手毆打臉部，繼命趴下再敲打其頭部，甲○○亦掌摑其臉頰一下，致
陳若偉右眉部裂傷。乙○○並以檢查身分證件為由，命陳若偉交出身上之皮包，內有
現金新台幣（下同）一百五十元及身分證一枚，陳若偉因誤認乙○○、甲○○為警察
又對其施暴而害怕致不能抗拒，即將其身上之皮包掏出交付，由乙○○取得。乙○○
、甲○○二人復命陳若偉帶同尋找逃跑之賴子銘，嗣於同市○○路二十巷口攔獲，乙
○○即以腳踢賴子銘腹部並出手毆打其嘴巴（未成傷），致賴子銘心生畏懼不能抗拒
，續藉口查驗身分證件，命其交出身上之皮包內有現金六百五十元及健保卡一枚，仍
由乙○○取去等情，因將第一審關於強盜部分之不當判決撤銷，改判依牽連關係論處
上訴人等共同意圖為自己不法所有，以強暴致使不能抗拒而取他人之物罪刑，固非無
見。惟查：(一)學理上之接續犯，係指行為人以單一之犯意，單一之行為，持續侵害一
個法益，在未完成犯罪前，其各個舉動不過為犯罪行為之一部分，無先後次序可分，
非可獨立成罪，為單純一罪；而連續犯則係基於概括之犯意，反覆實施數個構成要件
相同之行為，侵害數個同一性質之法益，其實施之數行為間，有先後次序可分，均可
獨立成罪，惟因法律之擬制，視為一罪，為裁判上一罪，二者之意義與性質，然有
別。本件原判決認定上訴人等先後強劫陳若偉、賴子銘之皮包，係以接續之意思，於
密接時間、地點內，以相同手法，犯同一罪名，為接續犯等情（見原判決事實之記載
及理由四說明）。然上訴人等強劫陳若偉、賴子銘財物之行為既有先後次序可分，且
係侵害二個法益，是否該當於接續犯之構成要件，即有探究之餘地，原判決就之未作
詳確之闡述，其法則適用及理由說明不無欠洽。(二)有罪判決書對於被告有利之證據不
採納者，應說明其理由，刑事訴訟法第三百十條第二款定有明文。故有罪判決書對於
被告有利之證據，如不加以採納，必須說明其不予採納之理由，否則即難謂無判決不
備理由之違誤。被害人陳若偉、賴子銘固於警訊、偵審中指訴上訴人等冒稱警察，以
檢查身分證件為由，向渠等索取皮包而不還等語。然於原審又供證：「被告說要檢查
證件，就聽他的話拿出皮包讓他檢查……被告等在整個過程中並未對我們搜身，也未
強取身上錢財」、「……我拿出皮包是要證明我未帶證件……他們並未搜身，也未叫
我將身上之錢拿出來」等語（見原審卷第四五、四六頁），倘若不虛，上訴人等於冒
充警察臨檢被害人之初，即存有強劫之不法意圖，抑係另有其他目的﹖殊堪質疑，原
審就被害人上述有利於上訴人之證詞不加採擇，未於判決內說明其不予採納之理由，
併難謂無理由欠備之違誤。(三)盜匪所得之財物應發還被害人，固為懲治盜匪條例第七
條第一項所明定，但以該項財物仍屬存在，尚未「費失」者為限。上訴人等為警逮獲
時，身上僅餘四百元，已發還被害人賴子銘，另二百五十元支付泡沫紅茶店飲料費，
亦已「費失」，餘一百五十元，並未扣案，究竟已否為上訴人等花用殆盡或尚屬存在
﹖未據原判決於理由內說明其所憑之依據，遽為發還之諭知，猶有瑕疵可指。以上為
上訴意旨所指摘及本院得依職權調查之事項，應認原判決有撤銷發回更審之原因。
據上論結，應依刑事訴訟法第三百九十七條、第四百零一條，判決如主文。
中      華      民      國    八十七    年     十一     月     十九     日
                              最高法院刑事第七庭
                                  審判長法官  紀  俊  乾
                                        法官  楊  商  江
                                        法官  黃  正  興
                                        法官  林  永  茂
                                        法官  王  居  財
      右正本證明與原本無異
                                              書  記  官
中      華      民      國    八十七    年     十一     月    二十三    日
                                                                      Ｋ
